【裁判字號】    98,交易,49
【裁判日期】    981009
【裁判案由】    過失傷害
【裁判全文】
臺灣高雄地方法院刑事判決              98年度交易字第49號
公  訴  人  臺灣高雄地方法院檢察署檢察官
被      告  甲○○
上列被告因過失傷害案件，經檢察官提起公訴（98年度調偵字第
326 號），本院判決如下：
    主  文
甲○○因過失傷害人，處拘役伍拾日，如易科罰金，以新臺幣壹
仟元折算壹日。
    事  實
一、甲○○於民國97年5 月1 日晚間11時17分許，駕駛車牌號碼
    1822-LZ 號自用小客車，由東往西沿高雄縣鳳山市○○街10
    巷，行經該巷匯入濱山街而形成之無號誌Ｔ字型交岔路口，
    欲左轉濱山街往南方向行駛時，原應注意汽車行至無號誌而
    無交通指揮人員指揮之交岔路口，支線道車應暫停讓幹線道
    車先行，且轉彎車應讓直行車先行，而依當時情形為晴天夜
    間，有路燈照明，現場為柏油鋪設之市區道路○路面乾燥、
    平坦、無缺陷、無施工、無障礙，亦無其他不能注意情事，
    竟疏於注意，未確實暫停禮讓行駛於濱山街即幹道車先通行
    ，而貿然駛入路口進行左轉，適有機車騎士乙○○駕駛車牌
    號碼XTC-873 號重型機車，由南往北沿濱山街行近該路口，
    亦疏未注意車前狀況及行經無號誌之交岔路口應減速慢行，
    作隨時停車之準備，猶以時速50公里之速度行駛，致兩車於
    上開路口遭遇時，均閃避不及，機車車頭強力擦撞自用小客
    車左前車門，造成機車駕駛乙○○因人車倒地而受有上唇7
    公分、下唇3 公分、鼻周圍4 公分等多處撕裂傷之傷害。嗣
    甲○○肇事後仍留在現場，並向到場處理之警員自首而接受
    裁判。
二、案經乙○○訴由臺灣高雄地方法院檢察署檢察官偵查起訴。
    理  由
一、證據能力部分：按被告以外之人（含證人、鑑定人、告訴人
    、被害人、共同被告等）於審判外之陳述雖不符刑事訴訟法
    第159 條之1 至之4 等4 條之規定，而經當事人於審判程序
    同意作為證據，法院審酌該言詞陳述或書面陳述作成時之情
    況，認為適當者，亦得為證據，刑事訴訟法第159 條之5 第
    1 項定有明文。其立法意旨在於傳聞證據未經當事人之反對
    詰問予以核實，原則上即予排除，惟若當事人放棄反對詰問
    權，於審判程序中表明同意以該等傳聞證據為證；基於尊重
    當事人對傳聞證據之處分權，並充實證據資料以利真實發見
    ，強化言詞辯論功能，促使訴訟程序順暢進行，則予上開傳
    聞證據亦具有證據能力。本判決後開引用具有傳聞證據性質
    之證據資料，已經檢察官、被告於準備程序期日同意為證據
    使用（98年度審交易字第211 號案卷第17頁），是其縱無刑
    事訴訟法第159 條之1 至第159 條之4 或其他傳聞法則例外
    之情形，亦經本院審酌各該證據作成之情況，既無違法取得
    情事，復無證明力明顯過低等情形，以得供做法院判斷事實
    之依據為適當，認為均有證據能力，得為證據。
二、前揭犯罪事實，業據被告甲○○於本院審理時自承不諱，並
    經證人即告訴人於警詢及偵查中證述綦詳，復有道路交通事
    故調查報告(一)、(二)表、現場圖、長庚紀念醫院診斷證明書、
    現場照片8 幀在卷可稽，堪信為真。按汽車行駛至無號誌而
    無交通指揮人員指揮之交岔路口，支線道車應暫停讓幹線道
    車先行；轉彎車應讓直行車先行，道路交通安全規則第102
    條第1 項第2 款、第7 款分別定有明文，此為被告甲○○前
    揭時地身為汽車駕駛人駕駛汽車上路行駛時所應知悉並注意
    者，依當時情形為晴天夜間，有路燈照明，現場為柏油鋪設
    之市區道路○路面乾燥、平坦、無缺陷、無施工、無障礙，
    亦無其他不能注意情事，乃被告甲○○竟疏於注意，未確實
    暫停禮讓行駛於濱山街即幹道車先通行而貿然駛入路口進行
    左轉，終致本件事故發生，是其前揭駕駛行為顯有過失；另
    按汽車行經無號誌之交岔路口時，應減速慢行，作隨時停車
    之準備；汽車行駛時，駕駛人應注意車前狀況及兩車併行之
    間隔，並隨時採取必要之安全措施，道路交通安全規則第93
    條第1 項第2 款、第94條第3 項分別著有規定。本件事故發
    生時，告訴人乙○○所騎機車雖行駛於幹線道，依前開規定
    ，其行近上開無號誌路口時，亦有注意減速慢行及注意車前
    狀況以隨時採取必要之安全措施之義務，然依其在警詢及偵
    查中自承事發前因感覺光線刺眼，甫掀起護目鏡即發生碰撞
    （97年度他字第6491號案卷第16頁反面），當時車速高達時
    速5 、60公里（97年度他字第6491號案卷第40頁）等情，足
    徵告訴人就本件事故之發生，亦有過失，然究不影響被告甲
    ○○前揭過失責任之成立，卷附臺灣省高屏澎區車輛行車事
    故鑑定委員會鑑定結果，以本件事故之發生，係以被告甲○
    ○駕駛自用小客車左轉未讓直行車先行為肇事主因，告訴人
    乙○○駕駛重型機車行經無號誌岔路口未注意車前狀況，並
    採取必要之安全措施為肇事次因，有該會98年6 月19日高屏
    澎鑑字第0986001775號函附高屏澎區980424號鑑定意見書附
    卷可參，亦堪佐憑。茲告訴人乙○○因本件事故而受有上唇
    7 公分、下唇3 公分、鼻周圍4 公分等多處撕裂傷之傷害，
    有前引診斷證明書在卷可按，是被告甲○○前開過失行為與
    告訴人乙○○受傷之結果間，確有相當因果關係，堪予認定
    。本件被告犯罪事證已臻明確，應依法論科。
三、核被告甲○○所為，係犯刑法第284 條第1 項過失傷害罪。
    又其經本件事發後仍留在現場，並於警員到場處理時，向承
    辦警員自承為汽車駕駛人自首犯罪而接受裁判，有本院公務
    電話1 份在卷可參，併依刑法第62條前段規定，減輕其刑。
    爰審酌被告甲○○之年齡、品行、智識能力、過失情節輕重
    、犯罪所生法益受侵害之程度，其為76年9 月16日出生、受
    有高職畢業教育程度、以擔任臨時工為業之人，為前揭犯罪
    行為時年29歲，有年籍資料附卷可參，並據其在本院審理時
    自陳在卷，前無因犯罪經法院判刑確定之紀錄，有臺灣高等
    法院被告前案紀錄表及臺灣高雄地方法院檢察署刑案資料查
    註紀錄表各1 份附卷可按，素行尚可，本件過失犯罪時駕駛
    車輛為自用小客車，犯罪時地為晴天夜間之市區道路○ ○路
    口，及因自支線道轉入幹線道，未讓行駛於幹線道之直行車
    先行而肇事之情節，造成告訴人受有前開傷害，對於法益所
    生侵害之程度，就前開行為與機車騎士駕駛機車違規行為相
    成致生上開法益受侵害結果所負擔之過失比例，及其犯罪迄
    今尚未與被害人達成和解以填補損害之犯後態度等一切情狀
    ，量處如主文所示之刑，並諭知易科罰金之折算標準，以資
    儆懲。
據上論斷，應依刑事訴訟法第284 條之1 、第299 條第1 項前段
，刑法第284 條第1 項、第62條前段、第41條第1 項，刑法施行
法第1 條之1 ，判決如主文。
本案經檢察官李茂增到庭執行職務
中    華    民    國    98    年    10    月    9     日
                      交通法庭  法  官  陳松檀
以上正本證明與原本無異。
如不服本判決應於收受判決後10日內，提出上訴於本院。
                                書記官  彭帥雄
中    華    民    國    98    年    10    月    9     日
附錄本判決論罪科刑法條全文
中華民國刑法第284條
因過失傷害人者，處6 月以下有期徒刑、拘役或5 百元以下罰金
，致重傷者，處1 年以下有期徒刑、拘役或5 百元以下罰金。
從事業務之人，因業務上之過失傷害人者，處1 年以下有期徒刑
、拘役或1 千元以下罰金，致重傷者，處3 年以下有期徒刑、拘
役或2 千元以下罰金。


司法院資訊處製作；財團法人民間司法改革基金會備份。
